【裁判字號】    99,易,640
【裁判日期】    990923
【裁判案由】    詐欺
【裁判全文】
臺灣屏東地方法院刑事判決               99年度易字第640號
公  訴  人  臺灣屏東地方法院檢察署檢察官
被      告  甲○○
上列被告因詐欺案件，經檢察官追加提起公訴（99年度偵緝字第
273 號），因被告於本院行準備程序時，就被訴事實為有罪之陳
述，經告知簡式審判程序意旨，並聽取公訴人及被告之意見後，
本院合議庭裁定由受命法官獨任依簡式審判程序審理，判決如下
：
    主  文
甲○○犯幫助詐欺取財罪，處有期徒刑肆月，如易科罰金，以新
臺幣壹仟元折算壹日。
    事  實
一、甲○○預見身分證、健保卡是個人身分證明之重要憑證，可
    用於申請消費用及預借現金之信用卡及現金卡等金融工具，
    如交予他人使用，有供作申請信用卡而為財產犯罪用途之可
    能，竟貪圖小利，基於幫助王震樑（另案審理中）辦理信用
    卡詐欺之犯意，於民國97年間某日，於屏東縣三地門鄉某處
    ，將其之身分證、健保卡交付予王震樑，王震樑再給予其新
    台幣（下同）3 千元之利益。詎王震樑持有甲○○之身分證
    及健保卡後，即持以向附表一所示之信用卡發卡銀行申請甲
    ○○之信用卡，致附表一所示之發卡銀行陷於錯誤核發信用
    卡後，王震樑自始即無付款之意，意圖為自己不法之所有，
    持甲○○前開之信用卡，於附表二所示之特約商店刷卡購物
    ，以甲○○之名義簽帳刷卡後，未支付信用卡款項，致信用
    卡發卡銀行受有如附表二所示之金額損害。嗣為警於98年8
    月26日上午8 時57分許，在屏東縣屏東市○○路160 巷62之
    5 號6 樓王震樑住處，持本院核發之搜索票查獲上情。
二、案經附表一之銀行訴由高雄市政府警察局移送台灣屏東地方
    法院檢察署檢察官偵查起訴。
    理  由
一、本件被告甲○○所犯係死刑、無期徒刑、最輕本刑為3 年以
    上有期徒刑以外之罪，亦非高等法院管轄第1 審案件，且被
    告於本院準備程序中，已就被訴事實為有罪之陳述，經告知
    簡式審判程序之旨後，被告及檢察官對於本件改依簡式審判
    程序審理均表示同意，經本院合議庭依刑事訴訟法第273 條
    之1 第1 項規定，裁定本件由受命法官獨任以簡式審判程序
    加以審理，是本件之證據調查，依刑事訴訟法第273 條之2
    規定，不受同法第159 條第1 項、第161 條之2 、第161 條
    之3 、第163 條之1 及第164 條至第170 條有關證據提示、
    交互詰問及傳聞證據等相關規定之限制，合先敘明。
二、上開幫助詐欺取財之犯罪事實，業據被告於警詢、偵查中及
    本院審理時坦承不諱，核與證人王震樑證述情節相符，復有
    被告甲○○身分證影本、健保卡影本、大眾銀行信用卡申請
    書影本、大眾銀行積欠卡款整理表影本、台北富邦銀行信用
    卡消費款結算清單影本等可資佐證。被告對另案被告王震樑
    持渠身分證件辦理信用卡詐騙他人財物犯行，有所預見並認
    識而不違其本意，被告有幫助他人犯罪之不確定故意，甚為
    明確。從而，本件事證明確，被告犯行堪以認定。
三、按刑法上之幫助犯，係指以幫助之意思，對於正犯資以助力
    ，而未參與實施犯罪之行為者而言，最高法院49年台上字第
    77號著有判例可資參考。（最高法院87年度台上字第3865號
    判決參照）。核被告甲○○所為，係犯刑法第30條第1 項前
    段、第339 條第1 項詐欺取財罪之幫助犯，應依同法第30條
    第2 項規定，按正犯之刑減輕之。
四、爰審酌被告甲○○將身分證、健保卡提供王震樑詐欺取財使
    用，紊亂社會正常交易秩序，並使不法之徒藉此輕易詐取財
    物，助長詐欺犯罪風氣，惟犯後坦承犯行，甚有悔意，念其
    僅係提供身分證件，並未直接參與詐欺犯行，犯罪情節較為
    輕微等一切情狀，量處如主文所示之刑，並諭知易科罰金之
    折算標準。
據上論斷，應依刑事訴訟法第273 條之1 第1 項、第299 條第1
項前段、第310 條之2 、第454 條第2 項，刑法第339 條第1 項
、第30條、第41條第1 項前段，刑法施行法第1 條之1 ，判決如
主文。
本案經檢察官許英輝到庭執行職務
中    華    民    國    99    年    9     月    23    日
                  刑事第三庭      法  官  陳茂亭
以上正本證明與原本無異。
如不服本判決應於收受判決後10日內向本院提出上訴書狀，並應
敘述具體理由；其未敘述上訴理由者，應於上訴期間屆滿後20日
內向本院補提理由書（均須按他造當事人之人數附繕本）「切勿
逕送上級法院」。
中    華    民    國    99    年    9     月    23    日
                                  書記官  黃佳惠
附錄本判決論罪之法條：
中華民國刑法第339條第1項
意圖為自己或他人不法之所有，以詐術使人將本人或第三人之物
交付者，處五年以下有期徒刑、拘役或科或併科一千元以下罰金
。
附表一:
┌────┬─────────┐
│ 編號   │ 發卡銀行         │
│        │                  │
├────┼─────────┤
│一      │大眾商業銀行      │
├────┼─────────┤
│二      │台北富邦商業銀行  │
└────┴─────────┘
附表二：甲○○遭王震樑刷卡一覽表
（一）大眾商業銀行：
┌──┬───┬───────────┬──────────┬────┐
│編號│時間  │地點                  │商店名稱            │金額    │
├──┼───┼───────────┼──────────┼────┤
│ 1  │980319│屏東縣麟洛鄉○○路747 │全國加油站（麟洛站）│500元   │
│    │      │號                    │                    │        │
├──┼───┼───────────┼──────────┼────┤
│ 2  │980322│屏東縣潮州鎮○○路117 │土地銀行潮榮分行    │20000元 │
│    │      │號                    │                    │        │
├──┼───┼───────────┼──────────┼────┤
│ 3  │980324│台北市○○區○○路468 │遠傳電信（電信費用）│730元   │
│    │      │號8樓                 │                    │        │
├──┼───┼───────────┼──────────┼────┤
│ 4  │980325│屏東縣潮州鎮○○路117 │土地銀行潮榮分行    │10000元 │
│    │      │號                    │                    │        │
├──┼───┼───────────┼──────────┼────┤
│ 5  │980325│台北市○○區○○路2 段│臺灣大哥大          │1000元  │
│    │      │172之1號13樓之1       │                    │        │
├──┴───┴───────────┴──────────┴────┤
│                                                  金額總計： 32230元│
└──────────────────────────────────┘
（二）台北富邦商業銀行：
┌──┬───┬────────────┬─────────┬────┐
│編號│ 日期 │地                 點   │商店名稱          │刷卡金額│
├──┼───┼────────────┼─────────┼────┤
│ 1  │不詳  │不詳                    │不詳              │27525元 │
│    │      │                        │                  │        │
├──┴───┴────────────┴─────────┴────┤
│                                                   金額總計：27525元│
└──────────────────────────────────┘

司法院資訊處製作；財團法人民間司法改革基金會備份。
